臺灣臺中地方法院民事判決
111年度勞訴字第196號
原      告  蔡宜錩  
被      告  香繼光股份有限公司

法定代理人  黃林美碧
訴訟代理人  林浩白  
上列當事人間請求給付資遣費等事件，本院於民國111年10月11
日言詞辯論終結，判決如下：
    主  文
一、被告應給付原告新臺幣玖萬肆仟壹佰參拾陸元及自民國一百
    一十年九月十日起至清償日止，按週年利率百分之五計算之
    利息。
二、被告應發給原告如附件所示之服務證明書。
三、原告其餘之訴駁回。
四、訴訟費用由被告負擔五分之一，餘由原告負擔。
五、本判決第一至二項，得假執行；但被告如以新臺幣玖萬肆仟
    壹佰參拾陸元為原告預供擔保，得免為假執行。
六、原告其餘假執行之聲請駁回。
    事實及理由
壹、程序方面：
一、按訴狀送達後，原告不得將原訴變更或追加他訴，但請求之
    基礎事實同一者，不在此限，民事訴訟法第255條第1項第2
    款定有明文。本件原告起訴原聲明：被告應給付原告新臺幣
    （下同）436,275元及自民國110年9月10日起至清償日止，
    按週年利率百分之5計算之利息，並願供擔保請准宣告假執
    行。嗣於111年4月6日具狀追加請求被告應發給原告如附件
    所示之服務證明書（見本院卷㈠第315頁）。核原告所為，顯
    係基於同一僱傭關係之基礎事實，揆諸上開規定，於法並無
    不合，應予准許。
二、次按因訴之變更、追加或提起反訴，致其訴之全部或一部，
    不屬第427條第1項及第2項之範圍者，除當事人合意繼續適
    用簡易程序外，法院應以裁定改用通常訴訟程序，並由原法
    官繼續審理，民事訴訟法第435條第1項亦有明文。本件原告
    起訴原請求被告給付436,275元，依同法第427條第1項規定
    ，係適用簡易程序。嗣原告為前揭追加聲明，不屬於同法第
    427條第1項及第2項之範圍，應適用通常訴訟程序審理，方
    為適法，兩造復未合意繼續適用簡易程序，本院於111年7月
    15日言詞辯論期日當庭裁定改用通常訴訟程序繼續審理，並
    經記明筆錄在卷（見本院卷㈠第461頁），是本件訴訟乃依通
    常訴訟程序審理及裁判，合先敘明。
貳、實體方面：　　
一、原告主張：原告自106年5月22日起受僱於被告，月平均工資
    為41,000元。兩造於110年5月31日簽訂「勞雇雙方協商減少
    工時協議書」（下稱系爭協議書），約定原告自110年6月1
    日起至110年8月31日止，配合被告變更工作時間及方式。嗣
    原告於110年7月12日通知被告，依系爭協議書第1條第2項約
    定終止兩造間勞動契約，最後工作日為110年8月10日，被告
    應依同條項約定給付資遣費及預告期間工資。詎被告以原告
    無正當理由繼續曠工3日或1個月內曠工達6日為由，於110年
    8月19日以太平宜欣郵局第456號存證信函向原告表示終止兩
    造間勞動契約，尚積欠原告資遣費86,556元、預告期間工資
    41,000元、全勤獎金1,139元、109年2月工資差額2,527元及
    109年4月工資差額5,053元。且被告以不發給資遣費等方式
    強迫原告勞動，甚至於訴訟中以不實言論貶損原告，不法侵
    害原告之名譽及人格權，致原告受有精神上之痛苦，自得請
    求被告賠償300,000元之精神慰撫金。以上合計436,275元。
    爰依兩造間勞動契約、系爭協議書第1條第2項約定、勞動基
    準法第19條、第14條第4項準用第17條第2項、類推適用第16
    條、民法第195條規定提起本件訴訟等語，並聲明：㈠被告應
    給付原告436,275元及自110年9月10日起至清償日止，按週
    年利率百分之5計算之利息。㈡被告應發給原告如附件所示之
    服務證明書。㈢願供擔保，請准宣告假執行。
二、被告則以：被告於110年6月1日之實施暫時縮減工時之措施
    屬合法正當，亦有其必要，且經原告同意，自無違法之情。
    對原告暫時縮減工時期間僅至110年6月30日，被告於110年7
    月8日更通知全公司員工可不減班休息，原告未因上開措施
    受有損害，自不得依系爭協議書第1條第2項約定及勞動基準
    法第14條第1項第6款規定終止勞動契約，兩造間勞動契約既
    經被告依勞動基準法第12條第1項第6款規定終止，原告自無
    從主張資遣費、預告期間工資及全勤獎金。109年2月工資2,
    527元部分，同意補償；109年4月工資5,053元部分，業於10
    9年5月20日補償，原告請求無理由。原告依侵權行為請求精
    神慰撫金部分，未見有相關事證證明，亦無從證明與本案之
    關聯性，被告依法主張權利，並無不法性，亦無任何侵害原
    告人格法益之行為與結果。本件應屬財產權糾紛等語，資為
    抗辯，並聲明：㈠原告之訴駁回。㈡如受不利判決，願供擔保
    請准宣告免為假執行。
三、兩造不爭執之事實：
　㈠原告自106年5月22日起受僱於被告。
　㈡兩造於110年5月31日簽訂系爭協議書。
　㈢原告於110年7月12日通知被告，依系爭協議書第1條第2項約
    定終止兩造間勞動契約。
　㈣被告以原告無正當理由繼續曠工3日或1個月內曠工達6日為由
    ，於110年8月19日以太平宜欣郵局第456號存證信函向原告
    表示終止兩造間勞動契約。
四、本件兩造爭執之點，應在於：㈠原告主張依系爭協議書第1條
    第2項約定終止兩造間勞動契約，有無理由？㈡原告請求被告
    給付資遣費86,556元，有無理由？㈢原告請求被告給付預告
    期間工資41,000元，有無理由？㈣原告請求被告給付全勤獎
    金1,139元，有無理由？㈤原告請求被告給付109年2月工資差
    額2,527元，有無理由？㈥原告請求被告給付109年4月工資差
    額5,053元，有無理由？㈦原告請求被告給付精神慰撫金300,
    000元，有無理由？㈧原告請求被告發給如附件所示之服務證
    明書，有無理由？茲分述如下：
　㈠原告主張依系爭協議書第1條第2項約定終止兩造間勞動契約
    ，有無理由？
　　⒈系爭協議書第1條第1項約定：「乙方（即原告）自110年6
      月1日起至110年8月31日止，配合甲方（即被告）變更工
      作時間及方式：採每日8小時，每週2日有薪休假，每月6
      日無薪休假；薪資為31,121元，全勤獎金1,000元」、第2
      項約定：「實施期間乙方得隨時終止勞動契約，此時，甲
      方仍應比照勞動基準法、勞工退休金條例規定給付資遣費
      ，但符合退休資格者，應給付退休金」、第5項約定：「
      實施期間甲方營運（如公司產能、營業額）如恢復正常，
      甲方應立即回復雙方原約定之勞動條件，不得藉故拖延」
      （見本院卷㈠第295頁）。
　　⒉經查，兩造於110年5月31日簽訂系爭協議書，約定原告自1
      10年6月1日起至110年8月31日止，配合被告變更工作時間
      及方式；嗣原告於110年7月12日通知被告，依系爭協議書
      第1條第2項約定終止兩造間勞動契約，最後工作日為110
      年8月10日，有勞雇雙方協商減少工時協議書、離職申請
      單、離職交接程序單附卷可稽（見本院卷㈠第275頁，卷㈡
      第174至176頁）。被告雖辯稱已於110年7月8日單方終止
      系爭協議書之約定云云，然為原告所否認，且其抗辯情節
      與證人即被告公司人力資源部經理吳宗憲所證述及於110
      年7月8日寄發各部門主管之電子郵件所記載「即日起原減
      班休息6天將調整為3天」等內容有悖（見本院卷㈠第461至
      468、613頁），難以採信。是系爭協議書所示之無薪假措
      施仍在實施期間，原告於110年7月12日通知被告，依系爭
      協議書第1條第2項約定終止兩造間勞動契約，自屬有據。
　㈡原告請求被告給付資遣費86,556元，有無理由？
　　⒈按勞工適用本條例之退休金制度者，適用本條例後之工作
      年資，於勞動契約依勞動基準法第十一條、第十三條但書
      、第十四條及第二十條或職業災害勞工保護法第二十三條
      、第二十四條規定終止時，其資遣費由雇主按其工作年資
      ，每滿一年發給二分之一個月之平均工資，未滿一年者，
      以比例計給；最高以發給六個月平均工資為限，不適用勞
      動基準法第十七條之規定，勞工退休金條例第12條第1項
      定有明文。本件兩造間之勞動契約既係依系爭協議書第1
      條第2項約定終止，原告自得按上開規定請求被告給付資
      遣費。
　　⒉經查，原告自106年5月22日起受僱於被告，迄至110年8月1
      0日止，期間共計4年2月又20日，而原告主張於勞動契約
      終止前6個月之平均工資為41,000元，復有工資清冊在卷
      可佐（見本院卷㈠第255頁），故原告請求被告給付86,556
      元之資遣費【計算式：41,000×｛4＋〔（2＋20/30）÷12〕｝×1/
      2＝86,556，元以下四捨五入】，即屬有理。
　㈢原告請求被告給付預告期間工資41,000元，有無理由？
　　按依勞動基準法第14條第1項第6款規定，或依勞雇雙方協商
    減少工時協議書第1條第2項約定而終止勞動契約，並無準用
    勞動基準法第16條預告期間工資之明文，且勞工以雇主違反
    勞動契約或勞工法令，或勞雇雙方協商暫時性減少工作時間
    及工資為由，得自行決定何時行使終止權，在其主張終止之
    前，因雙方勞動契約仍屬有效存在，勞工本得請求雇主繼續
    給付工資，無以預告期間加以保障之必要，故本件原告依系
    爭協議書第1條第2項約定主張終止兩造勞動契約關係，應無
    類推適用勞動基準法第16條之必要。況勞工依勞雇雙方協商
    減少工時協議書第1條第2項約定，既得不經預告主動終止勞
    動契約，要無所謂「預告期間」之問題。則原告請求被告給
    付預告期間之工資41,000元，於法未合，不應准許。
　㈣原告請求被告給付全勤獎金1,139元，有無理由？
　　兩造約定之工資項目雖有全勤獎金（見本院卷㈠第255頁），
    惟原告於110年8月未足月提供勞務，被告自不須給付全勤獎
    金。原告所引勞動部104年5月27日勞動條4字第1040130878
    號函釋，係針對育嬰留職停薪，與本件情形不同，無適用餘
    地。
　㈤原告請求被告給付109年2月工資差額2,527元，有無理由？
　　按當事人於言詞辯論時為訴訟標的之捨棄或認諾者，應本於
    其捨棄或認諾為該當事人敗訴之判決，民事訴訟法第389條
    定有明文。被告就原告主張之109年2月工資差額2,527元部
    分，於111年3月11日具狀為認諾之意思表示（見本院卷㈠第2
    42頁），依前揭說明，應為被告敗訴之判決。
　㈥原告請求被告給付109年4月工資差額5,053元，有無理由？
　  按工資應全額直接給付勞工，勞動基準法第22條第2項本文
    定有明文。經查，被告在發給109年4月工資時，因該月有無
    薪假4日，以特殊事假32小時之方式，逕扣原告工資5,053元
    ，被告雖於109年5月20日返還5,053元，但扣減特別休假8.5
    小時及加班補休23.5小時，有工資清冊、計算方式、員工薪
    資表附卷可參（見本院卷㈠第255、451頁，卷㈡第159至161頁
    ），堪認被告實際上仍未給付上開工資，是原告請求被告給
    付109年4月工資差額5,053元，為有依據。
　㈦原告請求被告給付精神慰撫金300,000元，有無理由？
　　⒈按因故意或過失，不法侵害他人之權利者，負損害賠償責
      任。故意以背於善良風俗之方法加損害於他人者亦同，民
      法第184條第1項定有明文。一般咸認侵權行為成立要件有
      ：⑴須有侵權行為；⑵須侵害他人權利或值得保護之利益；
      ⑶侵害行為須為不法；⑷須被害人受有損害；⑸侵害行為與
      被害人之損害間須有因果關係；⑹侵害人須有故意或過失
      ；⑺侵害人須有責任能力。又不法侵害他人之身體、健康
      、名譽、自由、信用、隱私、貞操，或不法侵害其他人格
      法益而情節重大者，被害人雖非財產上之損害，亦得請求
      賠償相當之金額。其名譽被侵害者，並得請求回復名譽之
      適當處分，民法第195條第1項亦有明文。本條人格權保障
      規定，係屬上開侵權行為得請求非財產上損害之特別規定
      ，自仍應受上開侵權行為成立要件之限制。
　　⒉原告雖主張被告以不發給資遣費等方式強迫勞動，致原告
      受有精神上之痛苦，請求損害賠償，惟查本件為原告請求
      資遣費等因勞僱關係之紛爭，應屬財產權紛爭，核與人格
      權無涉，原告復未能具體主張其得對被告請求精神慰撫金
      之依據。是此部分原告請求給付精神賠償，亦非有據。
　　⒊原告雖另主張被告於訴訟中以不實言論貶損原告，已不法
      侵害原告之名譽等語。惟名譽權雖為法律所保障之權利，
      但訴訟權及言論自由亦屬憲法所保障之人民自由，於二者
      發生衝突時，仍應審酌言論之議題、內容、動機、目的，
      可否經由侵害名譽權以外之其他適當方法，達成目的，若
      無其他適當方法，必須於言論自由之保障與人民名譽權之
      保障間為選擇時，仍應衡量該言論所能獲得之利益，與名
      譽權受侵害所受損害，是否失其平衡等具體情況，以為決
      定。被告將原告要求資遣費及預告期間工資行為評價為食
      髓知味，主觀上固造成原告之不快，惟參以被告係於書狀
      中提出上開言論，未企圖散布於眾，核其目的係為彈劾原
      告之主張，作為訴訟上之防禦手段，堪認被告發表上開言
      論，非以毀損原告之名譽為其主要目的，應屬善意評論。
      且按法律上判斷某種評論屬於善意或惡意，並非審查評論
      或意見之表達是否選擇適當之字眼，而係重在評論之動機
      是否係以貶損他人名譽為主要目的。故被告所為上開評論
      ，用語縱有失當，亦不因而構成惡意評論。是為兼及保障
      訴訟權及言論自由，雖該言論影響他人之名譽，仍難謂具
      備不法性，當不構成侵權行為。是原告主張被告應負侵權
      行為損害賠償責任云云，委無足採。
　㈧原告請求被告發給如附件所示之服務證明書，有無理由？
    按勞動契約終止時，勞工如請求發給服務證明書，雇主或其
    代理人不得拒絕，勞動基準法第19條定有明文。經查，本件
    兩造間勞動契約已於110年8月10日經原告依系爭協議書第1
    條第2項約定合法終止，業如前述，勞動基準法第19條乃基
    於雇主在勞動關係終止後依誠信原則所發展，其目的在於落
    實憲法上保障勞工工作權之核心價值，並為強制性規定，該
    法第19條及其施行細則並未規定服務證明書之應記載事項，
    本院審酌雇主應發給勞工服務證明書之目的乃在於證明勞工
    在原工作所獲得之工作經驗、職位、待遇等事項，再參酌工
    廠法第35條第2項就工作證明書所規定之應記載事項，暨考
    量就業保險法第25條第4項所定有關離職證明文件所應記載
    事項包括「申請人姓名、投保單位名稱及離職原因」，認原
    告請求被告發給如附件所示之服務證明書，並無不當，應為
    可取。
  ㈨末按給付有確定期限者，債務人自期限屆滿時起，負遲延責
    任。遲延之債務，以支付金錢為標的者，債權人得請求依法
    定利率計算之遲延利息。應付利息之債務，其利率未經約定
    ，亦無法律可據者，週年利率為百分之5，民法第229條第1
    項、第233條第1項、第203條分別定有明文。本件原告請求
    被告給付積欠工資部分，依系爭協議書第1條第2項比照勞動
    基準法施行細則第9條規定，雇主應即結清工資給付勞工；
    原告請求被告給付資遣費部分，比照勞工退休金條例第12條
    第2項規定，雇主應於終止勞動契約後30日內發給，而兩造
    間之勞動契約係於110年8月10日終止，則被告應於該日結清
    積欠工資，及於終止日加計30日前給付資遣費，被告迄未給
    付，對原告應負遲延責任。則原告請求被告給付自110年9月
    10日起之法定遲延利息，亦屬有據。
五、綜上所述，原告依兩造間之勞動契約、系爭協議書第1條第2
    項約定，請求被告給付94,136元（計算式：86,556＋2,527＋5
    ,053＝94,136），及自110年9月10日起至清償日止，按週年
    利率百分之5計算之利息；另依勞動基準法第19條規定，請
    求被告發給如附件所示之服務證明書，為有理由，應予准許
    。逾此範圍之請求，為無理由，應予駁回。
六、本件係就勞工之給付請求，為雇主敗訴之判決，依勞動事件
    法第44條第1項規定，應依職權宣告假執行，並依同條第2項
    規定，職權宣告被告預供擔保後，得免為假執行。至原告就
    敗訴部分所為之聲請，因訴之駁回而失所依據，不予准許。
七、本件事證已臻明確，兩造其餘攻擊防禦方法及證據，核與判
    決之結果不生影響，爰不一一論列，併此敘明。
八、訴訟費用負擔之依據：民事訴訟法第79條。　
中　　華　　民　　國　　111 　年　　11　　月　　15　　日
                  勞動法庭    法  官  董惠平
正本係照原本作成。
如對本判決上訴，須於判決送達後20日內向本院提出上訴狀。如
委任律師提起上訴者，應一併繳納上訴審裁判費。
中　　華　　民　　國　　111 　年　　11　　月　　15　　日
                              書記官  劉雅玲